最　高　行　政　法　院　裁　定　　　　　　　　　　九十三年度裁字第四四七號
　　抗　告　人　甲○○
右抗告人因與相對人中央信託股份有限公司俸給事件，對於中華民國九十二年一月九
日臺北高等行政法院九十一年度訴字第一四一號裁定提起抗告，本院裁定如左︰
　　主  文
抗告駁回。
抗告訴訟費用由抗告人負擔。
　　理  由
一、本件抗告意旨略謂：查中央信託局並非依公司法規定設立，而係依民國二十六年
    五月七日由國民政府公布「中央信託局條例」而設立，就其性質，為政府所屬機
    構，不得視為私法人。其人員之職稱，雖然與公務人員有所不同；但其相互間水
    平關係卻有密切之關聯，否則，八十年六月廿五日所規範之「商調其他機關人員
    之派職敘薪標準」，將無所依據。依公務人員任用法三十三條及公務人員俸給法
    第十九條規定，公營事業人員之任用及俸給，均應另以法律定之。在法律未訂制
    前，則「人事管理準則」由行政院核准實施應為依法授權所制定之法規命令，與
    法律具備同等之效力，自無疑義。否則數十年來焉能相安維持而無人抗議及促速
    予立法。又因相對人對抗告人指名商調，抗告人即等同相對人中央信託局之現職
    老同仁，受商調人之一切已有之公務條件如年資、俸給、休假、考績等既得權益
    均須全盤承受保障，以維其已有權益，此與一般進用、任用、轉任等截然不同已
    如前所述。然相對人卻未依全國最高銓敘機關銓敘部業經銓定有案之結果及財政
    部已有規定之法令辦理比敘，直接產生侵害之行為，抗告人為要求合法權益，早
    於六十九年向相對人申請復核雖略有改進，但仍未核准其六七○底薪。抗告人又
    於六十九年六月十八日轉向原銓定機關銓敘部，請求救濟，經該部轉交相對人逕
    復相對人又拒絕抗告人之請求，仍不准依法核至抗告人職住之年功薪最高級，實
    有損害。依照司法院釋字第三一二號解釋理由書：「公法上財產請求權之之行使
    ，如遭有關機關拒絕，將影響其憲法所保障之財產權，依上開意旨，自應許其提
    起訴願或行政訴訟以資救濟」，據此直接提起「一般給付之訴」並無不符起訴之
    要件。裁定書理由第五項所謂：「原告對退休金之請求既未向被告提出申請，亦
    未曾提起訴願，業為原告自承」，顯與事實不符等語。
二、原裁定係以：查本件相對人中央信託局雖係依中央信託局條例而設立，並受財政
    部之監督，惟該條例除對該局理監事之職權及產生方式有所規定外，對於該局員
    工之任用及俸給之有關規定則完全付諸闕如，而依公務人員任用法第三十三條及
    公務人員俸給法第十九條之規定，公營事業人員之任用及俸給均應另以法律定之
    ，惟政府至今迄未制定有關公營事業人員任用及俸給之法律，在前述法律制定前
    ，因相對人係財政部所屬國營金融保險事業機構，其人事管理及任用俸給，悉依
    「財政部所屬國營金融保險事業機構人事管理準則」規定辦理，而該「人事管理
    準則」並非法律，因此抗告人並非依法任用之人員，依司法院釋字第三○五號解
    釋，其與相對人間並非公法關係，而係私法上之契約關係。再就抗告人所任職稱
    觀之，抗告人在中央信託局係任相當於襄理職位之一等研究員，有考核通知書附
    卷可稽，惟無論係襄理或研究員，均非所謂之官等（官等係指經銓敘合格之簡薦
    委或分類職位之職等），因此抗告人所任職位並非定有官等，依上開司法院之解
    釋，其與相對人之間亦非公法關係。抗告人雖自民國五十八年起即任職經濟部加
    工出口區管理處，該加工出口區管理處係屬行政機關，且抗告人於六十九年三月
    一日商調至相對人處時，已任職該加工出口區管理處九職等年功俸四階之秘書，
    惟抗告人於調派至相對人處後，無論任用換敘或俸給均應改適用相對人機構所適
    用之相關法令，而不再適用公務人員任用法、公務人員俸給法、公務人員退休法
    等有關規定，此由抗告人所提出之中央信託局退休金結算表上所載之退休金全部
    依據「財政部所屬國營金融保險事業機構用人費薪給管理辦法」核算，而不依公
    務人員退休法核算或分段核算，即可自明。抗告人主張其與相對人間之關係為公
    法關係，核無足採。抗告人與相對人間既屬私法上之契約關係，其起訴請求相對
    人按其原任薪級重新核算退休金並補發退休金及調派後短發之薪水及獎金，均屬
    於法不合。復按「人民因中央或地方機關對其依法申請之案件，於法令所定期間
    內應作為而不作為，認其權利或法律上利益受損害者，經依訴願程序後，得向高
    等行政法院提起課予義務之訴。」行政訴訟法第五條第一項定有明文。本件抗告
    人有關換敘及退休金之請求，既未曾向相對人提出申請，亦未曾提起訴願，業為
    抗告人所自承，揆之前開規定，即不得逕向本院提起課予義務之訴，請求相對人
    應依抗告人原任薪級重新核算退休金，是本件抗告人所提課予義務之訴，即屬不
    備起訴要件。遂認抗告人之訴為不合法，適用司法院釋字第三○五號解釋及行政
    訴訟法第一百零七條第一項第一款之規定，駁回其訴，核無不合，抗告意旨仍執
    前詞指摘原裁定違誤，求為廢棄，難認有理由，應予駁回，
三、據上論結，本件抗告為無理由。爰依行政訴訟法第二百七十二條、第一百零四條
    、民事訴訟法第九十五條、第七十八條，裁定如主文。
中　　華　　民　　國　　九十三　　　年　　　四　　　　月　　二十二　　　日
                    最 高 行 政 法 院  第 五 庭
                                審 判 長 法  官　　　趙　永　康
                                         法  官      蔡　進　田
                                         法  官　　　黃　璽　君
                                         法  官　　　鄭　淑　貞
                                         法  官　　　黃　合　文
右  正  本  證  明  與  原  本  無  異
　　　　　　　　　　　　　　　　　　　　 法院書記官　蘇　金　全
中　　華　　民　　國　　九十三　　　年　　　四　　　　月　　二十三　　　日
